【裁判字號】    98,勞訴,34
【裁判日期】    981221
【裁判案由】    給付薪資等
【裁判全文】
臺灣臺北地方法院民事判決              98年度勞訴字第34號
原      告  甲○○
                        之2
訴訟代理人  蔣大中律師
            陳思慎律師
被      告  李奧貝納股份有限公司
法定代理人  乙○○
訴訟代理人  許修豪律師
            余筱瑩律師
複代理人    蔡維恬律師
上列當事人間請求給付薪資等事件，經本院於民國九十八年十一
月二十三日言詞辯論終結，判決如下：
    主      文
原告之訴及假執行之聲請均駁回。
訴訟費用由原告負擔。
    事實及理由
一、原告主張：
（一）原告自民國九十五年三月一日起受被告公司聘雇擔任被告
      公司執行董事特別助理 (Special Assistant to
      Managing Director)職務。被告公司於九十六年八月二十
      四日與原告簽署聘僱契約修訂本 (Amendment of
      Employment Agreement)，約定溯及自九十六年六月一日
      起取消上開新業務績效獎勵金。依上開聘僱契約第二條最
      後一段約定，原告任職被告公司期間可享有績效獎勵金，
      其數額為原告為被告公司爭取新客戶之業務額之百分之七
      ，而該業務額之計算應以該新客戶在第一日曆年期間委託
      被告公司辦理之營業總額為準，原告仍繼續在被告公司任
      職，即可在隔年三月領取該績效獎勵金。原告任職被告公
      司期間，致力為被告公司拓展新客戶，於九十五年六月為
      被告公司爭取到新客戶即中華電信股份有限公司（下稱中
      華電信公司），再於九十五年八月為被告公司爭取新客戶
      中華汽車股份有限公司（下稱中華汽車公司）。被告公司
      應就中華電信公司於九十五年七月至九十六年六月委託被
      告公司辦理之業務，及中華汽車公司於九十五年八月至九
      十六年七月委託被告公司辦理之業務，就其營業總額之百
      分之七給付原告新業務績效獎勵金。詎被告公司僅就中華
      電信公司及中華汽車公司截至九十五年十二月底前委託被
      告公司辦理之業務給付原告績效獎勵金，其餘部分均未給
      付。中華電信公司於九十六年一月至六月委託被告公司辦
      理業務之營業總額為新台幣（下同）三千四百零三萬四千
      一百六十九元，中華汽車公司於九十六年一月至七月委託
      被告公司辦理業務之營業總額為七百五十六萬一千九百十
      元，故被告公司應再給付原告新業務績效獎勵金計二百九
      十一萬一千七百二十六元[（34,034,169＋7,561,910）×
      7%=2,911,725.53，小數點以下四捨五入]，並應於九十七
      年三月三十一日領取。原告迄九十七年五月三十一日始自
      被告公司離職，自符合請領條件。原告已於九十七年六月
      二十五日催告被告給付，但未獲被告置理，被告應自九十
      七年六月二十六日起負遲延責任給付原告法定遲延利息。
（二）九十五年三月一日聘僱契約第二條中所約定之「日曆年」
      （calendar year），應解釋從一年中之某一日至次年之
      同一日共計一年。被告公司應就原告為被告公司所增取到
      之每一新客戶，依該新客戶與被告公司簽約之日起一年間
      ，委託被告公司辦理業務之營業總額之百分之七計付新業
      務績效獎勵金與原告。被告為解決原告對於九十五年新業
      務績效獎勵金計算方式所提出之異議，另提供草約與原告
      ，其內容已將中華電信公司截至九十六年六月十一日及中
      華汽車公司至九十六年八月三日止已實現業務總額均予計
      算原告九十六年新業務績效獎勵金。至被告提出訴外人林
      安平之聘僱契約部分，此僅為林安平之薪資條件，與兩造
      間約定無涉等情。
（三）爰聲明求為：1、命被告應給付原告二百九十一萬一千七
      百二十六元及自九十七年六月二十六日起至清償日止，按
      週年利率百分之五計算之利息。2、原告願以現金或同面
      額之台北富邦商業銀行敦化分行所發行之可轉讓定期存單
      供擔保，請准宣告假執行。
二、被告抗辯：
（一）原告與被告公司簽訂原聘僱契約時，並未質疑合約中「第
      一個日曆年」之文義，亦未與黃董事長有任何特別約定，
      一切應依合約文義及被告公司制度處理。原告卻為爭取更
      高報酬，於九十六年三月二十八日針對九十五年度績效獎
      金之計算方式提出「以新客戶簽約日起算一年」（
      realized in the first year）委託被告公司辦理營業總
      額之百分之七作為績效獎金之要求。被告公司黃董事長及
      財務人事主管賴淑敏小姐應其要求，草擬新聘僱契約供兩
      造後續協商。由九十五年三月一日聘僱契約及嗣後之增補
      聘僱契約草約之用語不同，可證明原告明知聘僱契約第二
      條「第一個日曆年」係指一月一日至十二月三十一日止。
      原告已於九十六年三月底領取九十五年度績效獎金，當時
      其對前開給付基礎並無爭議，僅不滿其金額不如預期。目
      前仍任職被告公司，其業務性質與原告相當之副總經理林
      安平，適用同樣績效獎勵金計算基準，其計算第一個日曆
      年亦是一月一日起至十二月三十一日止，被告公司不可能
      對於不同員工之特定給付項目設定不同之計算基期，九十
      五年三月一日聘僱契約第二條約定之年度獎勵金（
      Discretionary Annual Bonus）或績效獎勵金（
      Performance Bonus），皆設定於十二月三十一日會計年
      度終止結算後，始能於次年三月三十一日統一發給，此二
      項獎金發給時程之設計，皆本於同樣之背景考量。再由九
      十五年三月一日聘僱契約第二條以「次年三月三十一日」
      作為獎金發給日，亦可反推條文中所謂「calendar year
      」，指一月一日至十二月三十一日。此外，將九十五年三
      月一日聘僱契約之第一個日曆年解釋為九十五年一月一日
      起至同年十二月三十一日止，即可與兩造九十六年八月二
      十四日增補聘僱契約營業額之計算基期九十六年一月一日
      至十二月三十一日完全密接而不重疊。
（二）爰聲明求為原告之訴及假執行之聲請均駁回；如受不利判
      決，願預供擔保，請准宣告免為假執行。
三、經本院與兩造協商整理本件不爭執事項及爭執事項（見本院
    卷二第71頁至第72頁）：
（一）兩造不爭執事項：
  1、兩造於九十五年一月十三日簽訂聘僱契約，於九十五年二
     月二十一日起受僱被告公司擔任執行董事特別助理，約定
     月薪四十一萬六千六百六十六元。
  2、上開聘僱契約第二條約定，被告應於翌年三月原告仍在職
     時，給付原告績效獎勵金，其數額為原告所爭取新客戶第
     一日曆年期間委託被告辦理業務營業總額百分之七。
  3、兩造又於九十六年八月二十四日簽訂聘僱契約修訂本，約
     定溯及自九十六年六月一日起取消上開新業務績效獎勵金
     ，惟若原告於九十六年達到一億三千五百萬元之營業額，
     且獲得百分之二十營業利潤，被告應給付原告一百五十萬
     元獎勵金，並自九十七年一月一日起調整月薪為五十萬元
     。
  4、原告於九十七年五月三十一日離職。
  5、被告公司九十六年一月至六月自中華電信公司實現之營業
     額為三千四百零三萬四千一百六十九元；被告公司九十六
     年一月至七月自中華汽車公司實現之營業額為七百五十六
     萬一千九百十元。
（二）兩造爭執事項
  1、九十五年三月一日聘僱契約約定之「第一日曆年期間」係
     指至當年度十二月三十一日止？或自新客戶簽約日起算一
     年？
  2、被告應給付原告績效獎勵金金額若干？
四、經查：
（一）按解釋意思表示，應探求當事人之真意，不得拘泥於所用
      之辭句，為民法第九十八條所規定，而所謂探求當事人之
      真意，如兩造就其真意有爭執時，應從該意思表示所根基
      之原因事實、經濟目的、一般社會之理性客觀認知、經驗
      法則及當事人所欲使該意思表示發生之法律效果為探求，
      並將誠信原則涵攝在內，藉以檢視其解釋結果對兩造之權
      利義務是否符合公平正義。
（二）兩造九十五年三月一日聘僱契約新業務績效獎勵金（
      performance bonus）約定：「You will be eligible
      for a performance incentive bonus, 7% of new
      business client's revenue. This amount will be on
      the basis of company's revenue from the new
      clients realized in the first calendar year. This
      bonus will be payable to you in March of following
      year if you have remained on the payroll on 31
      March the same year.」（見本院卷二第58頁），依此文
      義，原告將可獲得以新客戶業務總額百分之七計算之績效
      獎勵金，其總額為被告公司在第一個日曆年自新客戶處已
      實現收益之百分之七，而一般所指之日曆年，包括自一月
      一日起至十二月三十一日止，亦為原告所不爭（見本院卷
      二第50頁）；再依上開約定，此績效獎勵金之給付時期是
      在次年三月，而上開九十五年三月一日聘僱契約所約定原
      告亦可領取之年度獎勵金（discretionary annual bonus
      ）給付時期亦為次年三月「This bonus will be payable
      to you in March of following year if you have
      remained on the payroll on 31 March the same year.
      」（見本院卷二第58頁），而該年度獎勵金是以原告任職
      被告公司一月一日至十二月三十一日計算，此觀該年度獎
      勵金約定「upon one full year's service」即明，則原
      告依系爭聘僱契約所可領取之年度獎勵金及績效獎勵金之
      數額計算方式應均指一月一日至十二月三十一日。又證人
      即被告公司董事長乙○○證稱：被告公司成立二十四年以
      來，會計年度均自一月一日起至十二月三十一日止，獎金
      發放均在次年三年（見本院卷二第177頁背）等語，原告
      復自陳被告給付員工獎勵金之時間點均為三月三十一日，
      故被告給付原告年度獎勵金及績效獎勵金之時間點，仍是
      依被告公司制度於次年三月發給，益認上開九十五年三月
      一日聘僱契約第二條所約定之第一個日曆年（the first
      calendar year），與被告公司之會計年度相同，均指一
      月一日至十二月三十一日。
（三）兩造於九十六年八月二十四日簽立增補聘僱契約，約定溯
      及自九十六年六月一日起取消前述新業務績效獎勵金，惟
      若原告客戶在九十六年度貢獻之營業額達一億三千五百萬
      元，且被告公司獲得百分之二十營業利潤，被告應給付原
      告一百五十萬元獎勵金，並自九十七年一月一日起調整月
      薪為五十萬元，已如前述，並有九十六年八月二十四日聘
      僱契約為證（見本院卷一第132頁），則若將兩造九十五
      年三月一日聘僱契約所約定之第一個日曆年，依原告所稱
      係指自新客戶簽約日起算一年，如本件中華電信公司客戶
      自九十五年六月簽約、中華汽車公司自九十五年七月簽約
      （見本院卷一第4頁），計算其一年時間已分別至九十六
      年六月及七月，如此即與九十六年八月二十四日聘僱契約
      所約定計算原告獎勵金之期間重疊；但若將九十五年三月
      一日聘僱契約之第一個日曆年（the first calendar
      year）解釋自九十五年一月一日起至十二月三十一日止，
      即可與原告依九十六年八月二十四日增補聘僱契約可領取
      獎勵金之計算期間為九十六年一月一日至十二月三十一日
      完全銜接且不重疊；證人乙○○復到場證稱：上開九十五
      年三月一日聘僱契約及九十六年八月二十四日聘僱契約修
      訂本計算原告獎勵金期間不應重疊，若有重疊，增補聘僱
      契約書上會加以註記（見本院卷二第174頁背）等語，且
      衡諸一般公司制度，應無對同一筆營業額，重複評價給予
      獎勵金之理，尤認將九十五年三月一日聘僱契約之第一個
      日曆年解釋自各該客戶簽約日起一年，與被告公司制度不
      符；再者，參酌卷附九十六年三月二十八日增補聘僱契約
      草約，關於原告九十五年度績效獎金之計算，明確約定所
      謂第一年係指自新客戶簽約起算一年（The NB incentive
      amount will be on the basis of company's revenue
      from the new clients realized in the first year
      client's calendar year)），該契約文字是由被告公司
      提供，業經證人乙○○證述在卷（見本院卷二第176頁背
      ），則若九十五年三月一日聘僱契約約定之第一個日曆年
      係指自客戶簽約日起算一年，亦應如上開九十六年三月二
      十八日增補聘僱契約草約之約定方式，九十五年三月一日
      聘僱契約所約定之「first calendar year」（見本院卷
      一第8頁），既與上開九十六年三月二十八日增補聘僱契
      約草約記載之「first year」（見本院卷二第7頁）不同
      ，可見九十五年三月一日聘僱契約所約定之「first
      calendar year」，重點強調第一個日曆年，自與九十六
      年三月二十八日增補聘僱契約草約記載之「first year」
      ，強調第一年度不同，兩者不應為相同解釋。此外，原告
      與被告公司執行副總經理林安平約定之獎勵金，亦是以在
      第一個日曆年自新客戶已實現收益之百分之七計算（of
      realized net new business revenue with margin
      above 15%.This amount will be on the basis of
      company's revenue from the new clients realized in
      the first calendar year）（見本院卷二第43頁計算獎
      金收據單），證人乙○○復證稱：被告公司執行業務副總
      林安平，其獎金之計算方式亦是以被告公司之日曆年即一
      月一日至十二月三十一日計算（見本院卷二第176頁）等
      語，益認九十五年三月一日聘僱契約第二條約定之第一個
      日曆年（the first calender year），係指一月一日至
      十二月三十一日。
（四）原告雖主張九十五年三月一日聘僱契約第二條所約定之第
      一個日曆年（the first calender year）解釋上應為自
      年中某一日至隔年某一日云云，惟the first calender
      year可能的解釋文義縱包括年中某一日至次年同一日，然
      解釋契約應通觀一切情況，尚難以之認定系爭九十五年三
      月一日聘僱契約所稱之the first calender year，係指
      自各該客戶簽約日起算一年。原告再稱若依被告公司對於
      上開第一個日曆年之解釋，則被告與各該新客戶簽約之時
      間即會影響原告可領取之績效獎勵金，自非合理云云。然
      查，證人乙○○已到場證稱：原告之基本薪資加上年度獎
      勵金discretionary annual bonus已超過六百萬元，新業
      務績效獎勵金只是錦上添花，且原告九十六年度新客戶業
      績部分已依九十六年八月二十四日聘僱契約列入獎勵金計
      算，其他員工並無所謂績效獎勵金（見本院卷二第178頁
      ）等語，故上開新業務績效獎勵金並非原告任職被告公司
      之主要收入，尚難認將九十五年三月一日聘僱契約所約定
      之第一個日曆年（the first calender year ），指自一
      月一日起至十二月三十一日止，有顯不合理之處。原告又
      云依被告公司之計算方式，將會造成員工遲延引進新客戶
      之狀況，惟被告公司僅能以原告九十五年一月一日起至同
      年十二月三十一日止之新客戶業績計算原告新客戶績效獎
      勵金，則原告自會戮力於九十五年十二月三十一日以前取
      得新客戶已實現之業績，並不會發生原告所稱遲延引進新
      客戶之情況。原告此部分主張，即無可取。
（五）從而，被告依九十五年三月一日聘僱契約僅需給付原告第
      一年度即九十五年一月一日至十二月三十一日止，自新客
      戶實現之營業額以百分之七計算之新業務獎勵金，則原告
      主張被告應於九十七年三月三十一日給付中華電信公司九
      十六年一月至六月及中華汽車公司九十六年一月至七月，
      已實現營業額之百分之七計二百九十一萬一千七百二十六
      元，即無可取。
五、綜上所述，原告依上開九十五年三月一日聘僱契約，請求被
    告給付新業務績效獎勵金二百九十一萬一千七百二十六元，
    及自九十七年六月二十六日起至清償日止，按週年利率百分
    之五計算之法定遲延利息，洵屬無據，應予駁回。原告之訴
    既經駁回，則其假執行即失所附麗，併駁回之。
六、兩造其餘主張陳述及所提之證據，經本院審酌後，認均不足
    以影響本判決之結果，均毋庸再予論述，附此敘明。
七、據上論結，原告之訴為無理由，依民事訴訟法第七十八條，
    判決如主文。
中    華    民    國    九十八年    十二月    二十一  日
                    勞工法庭  法  官    黃書苑
右為正本係照原本作成。
如對本判決上訴，須於判決送達後二十日之不變期間內，向本院
提出上訴狀。
中    華    民    國    九十八年    十二月     二十一  日
                              書記官    蔡月女


司法院資訊處製作；財團法人民間司法改革基金會備份。
